【裁判字號】    97,消債更,1142
【裁判日期】    980406
【裁判案由】    更生事件
【裁判全文】
臺灣臺南地方法院民事裁定          97年度消債更字第1142號
聲  請  人  甲○○
代  理  人  曾錦源律師
上列當事人因消費者債務清理事件聲請更生，經臺灣嘉義地方法
院移送前來，本院裁定如下：
    主  文
聲請駁回。
聲請費用由聲請人負擔。
    理  由
一、聲請意旨略以：聲請人目前任職於資證房屋企業社，平均每
    月薪資新臺幣（下同）二萬元，惟債務總額為六十八萬二千
    七百六十五元。前雖曾依照中華民國銀行公會會員辦理消費
    金融案件無擔保債務協商機制與國泰世華商業銀行股份有限
    公司（下稱國泰世華銀行，其餘金融機構簡稱略同）等債權
    金融機構成立協商，每月應還款二萬一千零七十五元，惟聲
    請人目前薪資無法支付協商款項，有不能清償債務之情形，
    故於民國九十五年十一月間毀諾，又因聲請人於協商當時之
    薪資約為二萬五千元至三萬元間，目前薪資驟降，故履行協
    商顯有重大困難且係不可歸責於己，爰依消費者債務清理條
    例（下稱債清條例）之規定聲請更生等語。
二、按更生及清算事件專屬債務人住所地之地方法院管轄，債清
    條例第五條第一項有明文。查本件聲請人戶籍地址在臺南縣
    鹽水鎮○○路十八巷三號，目前居住在嘉義市○○○街一四
    七號，係因工作租屋居住，但目前並無固定職業，僅以兼差
    方式支付債務，而其父母均居住在戶籍地等情，有卷附戶籍
    謄本及本件聲請狀之敘述可參；聲請人既因工作而租屋居住
    ，目前卻無固定工作，復根據其所提出之房屋租賃契約影本
    ，其租賃期間亦僅自九十七年四月一日起至九十八年四月一
    日止，堪認其就租屋處並無久住意思；更何況，本件經臺灣
    嘉義地方法院裁定移送本院後，聲請人即具狀捨棄抗告權，
    亦有卷附陳報狀足憑，足見聲請人仍以其戶籍地為其住所。
    揆諸前揭規定，本院對本件更生聲請有管轄權，合先敘明。
三、又按聲請更生或清算不合程式或不備其他要件者，法院應以
    裁定駁回之；債務人不能清償債務或有不能清償之虞者，得
    依本條例所定更生或清算程序，清理其債務。債清條例第八
    條本文及第三條分別定有明文。經查：
  (一)聲請人於九十五年七月間依照中華民國銀行公會會員辦理消
    費金融案件無擔保債務協商機制，與中國信託銀行、新竹國
    際商業銀行（現由渣打銀行承受）、大眾銀行、臺灣新光銀
    行、安泰銀行、第一銀行、土地銀行、花旗銀行、台新銀行
    、國泰世華銀行及匯豐銀行等債權金融機構成立債務協商，
    自九十五年八月起，分六十期，週年利率百分之九點八八，
    每月應還款二萬一千零七十五元，已於九十五年十一月間毀
    諾等節，有聲請人提出之協議書、無擔保債務還款計畫影本
    及國泰世華銀行覆函存卷可憑，並無疑義。
  (二)根據聲請人自陳：伊以前薪資較高，約二萬五千元至三萬元
    左右，目前在房屋仲介公司做行政工作，月薪約二萬元左右
    ，且因係工讀生，所以沒有報稅等語，並提出其九十七年四
    至六月份於資證房屋企業社之薪資袋影本為證。而參其所提
    出薪資袋，其於該段期間薪資總額為六萬二千五百八十五元
    ，平均月薪為二萬零八百六十二元（元以下四捨五入）。雖
    聲請人表示目前無固定工作，上開在房屋仲介公司之工作僅
    係工讀性質。惟審酌聲請人有無不能清償債務情形，應以其
    償債能力為準，其既藉由工讀獲取上開水準薪資，應認以其
    能力尚有提高可能性。是以上開平均月薪作為其償債能力之
    參考，尚稱允當。
  (三)聲請人雖主張其平均每月必要支出為一萬一千元云云，然觀
    其所陳報必要支出項目，不外房租、膳食、水電、瓦斯、交
    通、衣服等日常生活消費。惟聲請人積欠龐大債務，本應節
    制開支而儉樸生活，並依誠信原則盡力還款，故聲請人必要
    生活費用，應以內政部公告臺灣省九十八年度每人每月最低
    生活費九千八百二十九元為準。又所謂臺灣省每人最低生活
    費，係包括日常生活所需之食衣住行各方面費用，若以此費
    用計算，自不應加計如飲食、衣服、房租、交通等各細項費
    用，乃屬當然。
  (四)則根據聲請人上開平均月薪，扣除其前揭個人最低生活費用
    後，尚餘一萬一千零三十三元。以其根據財團法人聯合徵信
    中心當事人綜合信用報告債權人清冊所陳報之金融機構債務
    總額計算，可於六十二期即五年又二個月內完全清償。況聲
    請人之最大債權金融機構國泰世華銀行因應九十七年五月中
    華民國銀行公會決議，對曾參加九十五年度債務協商毀諾之
    聲請人提供八十期、週年利率百分之六之個別協商一致性方
    案，聲請人若接受國泰世華銀行之個別協商一致性方案，亦
    可於六年又八個月期間完全清償債務，聲請人卻因其已私下
    與部分債權金融機構協商較低利率而無法接受，有本院公務
    電話紀錄及調解筆錄在卷可稽。此殆屬聲請人就債務清償在
    其可負擔範圍內如何抉擇之問題。換言之，聲請人並無不能
    清償債務或不能清償之虞甚明。
四、綜上，聲請人並無不能清償債務或不能清償之虞，本件更生
    之聲請，即與債清條例第三條所定要件不符，且此等要件欠
    缺屬無從補正，依首揭說明，自應駁回其聲請，爰依債清條
    例第八條本文之規定，裁定如主文。
中    華    民    國    98    年    4     月    6     日
                  民事第二庭  法  官  陳賢德
以上正本證明與原本無異。
如不服本裁定，應於裁定送達後十日內，以書狀向本院提出抗告
，並繳納抗告費新臺幣一千元。
中    華    民    國    98    年    4     月    6     日
                              書記官  張晶瑩


司法院資訊處製作；財團法人民間司法改革基金會備份。
